【裁判字號】    95,交易,220
【裁判日期】    950622
【裁判案由】    過失傷害
【裁判全文】
臺灣臺北地方法院刑事判決             95年度交易字第220號
公  訴  人  臺灣臺北地方法院檢察署檢察官
被      告  甲○○
上列被告因過失傷害案件，經檢察官提起公訴（九十四年度偵字
第一六七八二號），本院判決如下：
    主  文
甲○○因過失傷害人，處拘役貳拾日，如易科罰金以佰元折算
壹日。
    事  實
一、甲○○於民國九十四年七月二十七日上午八時五十分許，騎
    乘車號PNS-五二五號重機車，沿臺北市中山區○○○路○段
    一三七巷由東往西方向行駛，復從該巷左轉進入十二弄之狹
    窄巷弄，欲繼續往南行駛時，原應注意駕駛人行經狹路時，
    應減速慢行，作隨時停車之準備，且行駛時應注意車前狀況
    及兩車併行之間隔，並隨時採取必要之安全措施，而依當時
    光線為日間自然光、天候晴、路面無障礙物等情形，並無不
    能注意之情事，竟疏未注意前方左側正背向站立而停放機車
    之乙○○動態，未減速停車，等待乙○○完全停妥離開後，
    始能有安全之間隔，即執意繼續前行，嗣於通過乙○○身旁
    時，因乙○○亦疏未注意站立處所之人車動態，而以左腳後
    退，遂不慎擦碰到甲○○騎乘之機車左側中後段，乙○○因
    此受有左小腿挫傷併二點五乘二點０公分之擦傷。
二、案經乙○○訴由台北市政府警察局中山分局報告臺灣台北地
    方法院檢察署檢察官偵查後起訴。
    理  由
一、按被告以外之人於審判外之言詞或書面陳述，除法律另有規
    定者外，不得作為證據，刑事訴訟法第一百五十九條第一項
    固有明文規定。惟被告以外之人於審判外之陳述，雖不符刑
    事訴訟法第一百五十九條之一至之四之規定，惟經當事人於
    審判程序同意作為證據，法院審酌該言詞陳述或書面陳述作
    成時之情況，認為適當者，亦得為證據，復為同法第一百五
    十九條之五第一項所明定。本件證人即告訴人乙○○於檢查
    事務官偵訊時所為之陳述，經被告同意作為證據，本院審酌
    前開陳述於作成時之情況，亦認為適當，故其於審判外之陳
    述，自得作為本案之證據，核先敘明。
二、訊據被告甲○○固承認有於上開時、地，在光線、道路狀況
    良好之情形下，騎乘上開機車行經該處，與告訴人發生車禍
    ，告訴人復因此受有前述傷害等事實，惟否認有何過失行為
    ，辯稱：其騎乘之機車車頭已經超過告訴人，告訴人才突然
    將身體往後靠，其已善盡應注意之義務，無法預測告訴人會
    突然往後面靠云云。經查：
(1)、被告確有於上開時、地與告訴人發生車禍，且當時之光線為
    日間自然光、天候晴、路面無障礙物，並無不能注意之情形
    ，又告訴人因為上開車禍受有如事實欄所載之傷害等事實，
    除有被告上述自白外，並經告訴人於偵訊時指述明確（偵查
    卷第三五頁）；此外，並有道路交通事故現場圖、道路交通
    事故調查報告表、馬偕紀念醫院出具之診斷證明書各一紙、
    現場照片三張及巷口監視錄影帶翻拍之照片十八張附卷為憑
    （偵查卷第十三、十八至十九、二二至二三頁，本院卷第十
    四至十九頁），自可認定屬實。
(2)、本件車禍現場之巷弄僅有二點三八公尺，且兩旁均停有機車
    ，中間僅剩恰可容納一台機車之寬度，有前述現場圖及現場
    照片附卷為憑，可知該處確屬相當狹窄之狹路。又被告駛入
    前開巷弄時，明顯可見告訴人正在左前方停放機車，告訴人
    當時係背向被告，無法看到被告之行車動態，而被告車頭通
    過告訴人之前，告訴人有彎身放置東西之動作，此時告訴人
    之身體已與被告車身甚為接近，而被告並未停止，仍繼續前
    行，待其車身中段通過告訴人所站位置時，因告訴人有站直
    而左腿向後之動作，告訴人左腿遂與被告之車身接觸等情，
    亦有前述翻拍照片存卷可參；而上開車禍情節，復與告訴人
    之受傷部位相符，故告訴人指述之車禍過程，自可認定屬實
    。
(3)、按車輛行經狹路時，應減速慢行，作隨時停車之準備。又駕
    駛人應注意車前狀況及兩車併行之間隔，並隨時採取必要之
    安全措施，道路交通安全規則第九十三條第一項第二款、第
    九十四條第三項分別定有明文。被告既然騎乘機車上路，依
    法自應負有前開注意義務。而被告肇事當時光線及道路狀況
    良好，已如前述，則被告之視線自屬清淅，而能確切掌握前
    方各項人車動態，並無不能注意之情事。再被告進入前開狹
    路時，見到告訴人在其前方停車，且係背對被告，難以窺見
    被告之行車動態，則被告對於告訴人接續之舉止動態，是否
    有造成交通事故之危險，自應負有較高之注意義務。而被告
    車頭通過告訴人之前，已知當告訴人彎身放置物品時，其等
    之間隔車距相當侷促，隨時可能發生擦撞危險，卻未停車待
    告訴人停妥離開，雙方留有安全之間隔後，方始前進，旋即
    執意前進，俟其車身中段通過告訴人時，果因其等間距不足
    而發生擦撞，可見被告確有過失無誤。又告訴人因為上述車
    禍，方受有如上所述之傷害，則上開傷害與被告之過失行為
    間，具有相當因果關係存在，亦屬明確。惟告訴人站在如此
    狹窄之巷弄，於停車放置物品時，亦應注意道路狀況及來車
    動態，惟其並未確認身後人車動態，即為彎身及左腳後退等
    動作，使其與來車之間距更為縮小，之後遂與被告發生擦撞
    ，故告訴人就本件車禍之發生，亦有過失甚明。且經檢察官
    將本案相關卷證送請台北市車輛行車事故鑑定委員會鑑定後
    ，亦認被告行駛疏忽與告訴人停靠疏忽，同為本件車禍之肇
    事原因，有該會九十五年一月二十日北鑑審字第0943046360
    0號函所附之鑑定意見書一份在卷可查（偵查卷第三九至四
    二頁），益見本件車禍之發生，被告與告訴人二人均有過失
    無誤。惟告訴人之過失行為並無礙於被告過失行為之成立。
    綜上所述，本件事證明確，被告犯行堪以認定。
三、核被告甲○○所為，係犯刑法第二百八十四條第一項前段之
    過失傷害罪。爰審酌被告前未曾受有期徒刑以上刑之宣告，
    有台灣高等法院被告前案紀錄表一份在卷可查，足見其素行
    尚稱良好；又被告於本案之過失情節尚屬輕微，對於告訴人
    造成之傷害亦非相當嚴重，且告訴人就本件車禍之發生，亦
    有部分過失責任存在，惟被告於犯罪後並未表示悔意，積極
    面對處理此事，迄今尚無法與告訴人達成和解等一切情狀，
    量處如主文所示之刑，並諭知易科罰金之折算標準。
據上論斷，應依刑事訴訟法第二百九十九條第一項前段，刑法第
二百八十四條第一項前段、第四十一條第一項前段，罰金罰鍰提
高標準條例第一條前段、第二條，判決如主文。
本案經檢察官孟令士到庭執行職務。
中    華    民    國    95    年    6     月    22    日
                      臺灣台北地方法院交通法庭
                          審判長法  官  林恆吉
                                法  官  胡宗淦
                                法  官  游士珺
上正本證明與原本無異。
如不服本判決，應於判決送達後10日內向本院提出上訴狀（應抄
附繕本）。告訴人或被害人如對於本判決不服者，應具備理由請
求檢察官上訴，其上訴期間之計算係以檢察官收受判決正本之日
期為準。
                                書記官  林素霜
中    華    民    國    95    年    6     月    23    日
附錄本案論罪科刑法條全文
中華民國刑法第284條
因過失傷害人者，處6月以下有期徒刑、拘役或500元以下罰金，
致重傷者，處1年以下有期徒刑、拘役或500元以下罰金。
從事業務之人，因業務上之過失傷害人者，處1年以下有期徒刑
、拘役或1千元以下罰金，致重傷者，處3年以下有期徒刑、拘役
或2千元以下罰金。


司法院資訊處製作；財團法人民間司法改革基金會備份。
